【裁判字號】    95,台抗,240
【裁判日期】    950608
【裁判案由】    執行異議
【裁判全文】
最高法院刑事裁定              九十五年度台抗字第二四０號
    再 抗告 人  甲○○
                        143.
上列再抗告人因執行異議案件，不服台灣高等法院中華民國九十
四年十月二十日駁回抗告之裁定（九十四年度抗字第七０四號）
，提起再抗告，本院裁定如下：
    主  文
原裁定撤銷。
    理  由
原裁定以：本件再抗告人（即聲請人）聲請意旨以：再抗告人甲
○○前於民國九十二年七月間合法入境台灣地區，嗣因犯偽造文
書罪及違反台灣地區與大陸地區人民關係條例，於九十二年十二
月四日經桃園縣警察局八德分局（下稱八德分局）逮捕，並自該
時起拘禁，至九十三年四月十四日始解送內政部警政署大陸人民
宜蘭處理中心（下稱宜蘭處理中心）收容，並於九十三年十一月
二十九日經台灣宜蘭地方法院檢察署檢察官核發九十三年度執明
字第一二五三號執行指揮書而解送台灣宜蘭監獄執行所犯之偽造
文書案件經原審法院（第一審法院）判處之有期徒刑一年二月迄
今。合計再抗告人自九十二年十二月四日起至九十三年十一月二
十九日止，遭拘禁在八德分局及宜蘭處理中心之期間共為十一月
又二十三日，應符合折抵刑期之規定，然執行檢察官卻未予折抵
。第一審法院以再抗告人之收容未經檢察官或法官責付為由，駁
回再抗告人之異議，影響再抗告人之權益云云；經第一審法院裁
定駁回其聲請，嗣提起抗告，原法院則以：按「進入台灣地區之
大陸地區人民，有下列情形之一者，治安機關得逕行強制出境。
但其所涉案件已進入司法程序者，應先經司法機關之同意：一、
未經許可入境者。二、經許可入境，已逾停留、居留期限者。三
、從事與許可目的不符之活動或工作者。四、有事實足認為有犯
罪行為者。五、有事實足認為有危害國家安全或社會安定之虞者
」、「前項大陸地區人民，於強制出境前，得暫予收容，並得令
其從事勞務」、「第一項大陸地區人民有第一項第三款從事與許
可目的不符之活動或工作之情事，致違反社會秩序維護法而未涉
有其他犯罪情事者，於調查後得免移送簡易庭裁定，由治安機關
逕行強制出境」、「進入台灣地區之大陸地區人民，涉及刑事案
件，經法官或檢察官責付而收容於第二項之收容處所，並經法院
判決有罪確定者，此收容之日數，以一日抵有期徒刑或拘役一日
或刑法第四十二條第四項裁判所定之罰金額數」，台灣地區與大
陸地區人民關係條例第十八條第一項至第四項定有明文。依此，
進入台灣地區之大陸地區人民若有同條例第十八條第一項所列五
款情形之一者，治安機關得逕行強制出境，於強制出境前，得暫
予收容；如涉及刑事案件，經法官或檢察官責付而收容於收容處
所，並經法院判決有罪確定者，此收容日數始得折抵刑期。惟查
：(一)再抗告人所犯偽造文書等案件，於九十二年十二月四日經八
德分局員警逮捕後，經警依同條例第十八條第一項、第二項之規
定將其收容，並於九十二年十二月十七日以德警分刑字第 09230
026225號報告書函移送台灣桃園地方法院檢察署檢察官偵查後，
再由八德分局以九十三年四月十四日德警分陸字第0933002617號
函，將其移送宜蘭處理中心等情，業經第一審法院調取並審閱同
署九十三年度偵字第三八三三號卷屬實。再觀承辦檢察官於九十
三年三月九日所批示之第一次辦案進行單，指示書記官向承辦員
警查詢再抗告人是否仍在台？可見承辦檢察官於九十三年三月九
日前，仍未對再抗告人進行任何訊問，亦未以口頭將再抗告人責
付於收容處所或對八德分局員警有何指示甚明。又該案承辦檢察
官嗣於九十三年四月十六日第二次批示辦案進行單時，本訂九十
三年四月二十六日開庭，欲向八德分局提訊再抗告人，然因再抗
告人業經八德分局以前函移送宜蘭處理中心而無法提訊，始於九
十三年六月一日以桃檢清往九十三年度偵字第三八三三號函知宜
蘭處理中心將於九十三年六月八日前往該中心訊問再抗告人，並
由檢察事務官屆時在宜蘭處理中心進行訊問等情，經綜觀該卷內
所附之函文及筆錄即明，益徵承辦檢察官均未親自訊問再抗告人
，是該案承辦檢察官並未指示八德分局帶回再抗告人後予以責付
收容，或對八德分局有何將再抗告人強制出境之指示等處分。綜
此，再抗告人於發監執行前，在八德分局與宜蘭處理中心之收容
期間，乃治安機關依同條例第十八條第一項、第二項之規定，將
再抗告人暫收容於治安機關之拘留所或收容於內政部設置之大陸
地區人民處理中心，非屬同條例第十八條第四項所稱之經法官或
檢察官之責付而收容於收容處所，再抗告人上開收容期間，因與
同條例第十八條第四項之折抵刑期之規定有間，不得將其於發監
執行前之收容期間予以折抵刑期。因而維持第一審法院駁回再抗
告人執行異議聲請之裁定，並駁回再抗告人之抗告。惟查：原裁
定雖謂依第一審法院調取台灣桃園地方法院檢察署九十三年度偵
字第三八三三號卷宗及該卷附八德分局九十二年十二月十七日以
德警分刑字第 09230026225號報告書函及九十三年四月十四日德
警分陸字第0933002617號函、檢察官批示之辦案進行單及筆錄，
認再抗告人前開在宜蘭處理中心之收容係治安機關依台灣地區與
大陸地區人民關係條例第十八條第一項、第二項之收容，非檢察
官依同條例第四項責付而收容並得以折抵刑期之情形，而駁回再
抗告人之抗告等語。然遍查本件全卷，似無原法院所指之該案檢
察官所批示之辦案進行單、八德分局移送函件，亦無該台灣桃園
地方法院檢察署九十三年度偵字第三八三三號偵查卷宗及再抗告
人究竟如何遭收容之資料，則原裁定所述該再抗告人之收容僅係
治安機關之收容，即屬不明，究竟情形如何？攸關再抗告人收容
期間得否折抵刑期之事項暨本院為適用法律當否之判斷。再抗告
意旨雖未執以指摘，惟原裁定既有不當，自應予以撤銷，由原法
院更為適法之裁定。
據上論結，應依刑事訴訟法第四百十三條，判決如主文。
中    華    民    國  九十五  年    六    月    八    日
                      最高法院刑事第十二庭
                          審判長法官  林  永  茂
                                法官  洪  文  章
                                法官  蘇  振  堂
                                法官  蕭  仰  歸
                                法官  何  菁  莪
      本件正本證明與原本無異
                                      書  記  官
中    華    民    國  九十五  年    六    月   十二   日
                                                Ａ


司法院資訊處製作；財團法人民間司法改革基金會備份。
